【裁判字號】    99,上易,35
【裁判日期】    990211
【裁判案由】    詐欺
【裁判全文】
臺灣高等法院刑事判決                  99年度上易字第35號
上  訴  人  臺灣新竹地方法院檢察署檢察官
被      告  乙○○
上列上訴人因被告詐欺案件，不服臺灣新竹地方法院98年度審易
字第493號，中華民國98年11月12日第一審判決（起訴案號：臺
灣新竹地方法院檢察署98年度偵字第4737號），提起上訴，本院
判決如下：
    主  文
原判決撤銷。
乙○○犯詐欺取財罪，處有期徒刑陸月，如易科罰金，以銀元參
佰元即新臺幣玖佰元折算壹日，減為有期徒刑參月，如易科罰金
，以銀元參佰元即新臺幣玖佰元折算壹日。
    事  實
一、乙○○於民國93年間係任職於新光人壽保險股份有限公司（
    下稱新光人壽保險公司）擔任業務員職務，竟基於意圖為自
    己不法所有之犯意，於93年12月初某日，向保險客戶甲○○
    詐稱：新光人壽公司有推出基金商品，如以保單質借款項投
    資基金，可以得到公司配發的紅利等語，使甲○○因此信以
    為真陷於錯誤而同意進行其所稱基金投資事宜，並於93年12
    月7 日前某日將如附表所示之4 張保險單交付乙○○，授權
    乙○○以前開保險單辦理質押借款，新光人壽保險公司於同
    年月8 日即撥款4 筆共新臺幣（下同）35萬元至甲○○郵局
    帳戶，甲○○亦於同日在新竹市○○路上之郵局領出新臺幣
    33 萬9,000元後即交付乙○○，委託乙○○進行上開投資，
    惟乙○○得款後並未進行相關投資而轉供己花用殆盡。嗣於
    97年10月16日乙○○遭新光人壽保險公司停職後，新光人壽
    保險公司業務員翁秋月通知甲○○取回保險單，甲○○始查
    覺有異。
二、案經甲○○訴請臺灣新竹地方法院檢察署檢察官偵查起訴。
    理  由
一、被告乙○○經傳未到，惟據其於偵查及原審時供述，對上開
    犯行均坦承不諱，核與證人翁秋月、蕭美霞於偵查中所述相
    符，並有新光人壽保險股份有限公司98年5月13日（98）新
    壽法務字第0269號函暨附件1份、新光人壽保險股份有限公
    司要保書影本2份、新光人壽保險單借款借據影本2紙、告訴
    人甲○○郵局帳戶客戶歷史交易清單1份等件在卷可為佐證
    。綜上所述，被告自白均與事實相符，本件事證業已明確，
    被告犯行，堪以認定，應依法論科。
二、論罪理由
    查被告行為後，刑法業於94年2月2日修正公布部分條文，並
    於95年7月1日施行。依修正後刑法第2條第1項規定：「行為
    後法律有變更者，適用行為時之法律。但行為後之法律有利
    於行為人者，適用最有利於行為人之法律。」，此條規定係
    規範行為後法律變更所生新舊法律比較適用之準據，是刑法
    第2條本身雖經修正，尚無比較新舊法之問題，應一律適用
    裁判時之現行刑法第2條，以決定適用之刑罰法律。查被告
    行為時刑法第339條第1項普通詐欺罪之法定刑為「五年以下
    有期徒刑、拘役或科或併科一千元以下罰金。」，且依斯時
    罰金罰鍰提高標準條例第一條前段規定，「依法律應處罰金
    、罰鍰者，就其原定數額得提高為二倍至十倍」。故該罪罰
    金刑部分經提高後為一萬元以下，經折算為新臺幣後，最高
    可罰新臺幣三萬元，最低則為新臺幣三元（銀元一元）。至
    被告行為後公布施行之刑法施行法第1條之1規定：「中華民
    國九十四年一月七日刑法修正施行後，刑法分則編所定罰金
    之貨幣單位為新臺幣。九十四年一月七日刑法修正時，刑法
    分則編未修正之條文定有罰金者，自九十四年一月七日刑法
    修正施行後，就其所定數額提高為三十倍。但七十二年六月
    二十六日至九十四年一月七日新增或修正之條文，就其所定
    數額提高為三倍」；且刑法第33條第5款亦修正為：「主刑
    之種類：罰金，新臺幣一千元以上，以百元計算之」。經比
    較新、舊法之結果，應以被告行為時之舊法對其較為有利。
    核被告所為，係犯刑法第339條第1項之詐欺取財罪。
三、撤銷改判暨科刑理由
    原審以被告犯罪事證明確，據以論罪科刑，固非無見，惟查
    ：原判決漏未援引刑法第2條第1項規定，即有未洽，再被告
    身為保險公司從業人員，竟違背客戶之信任，向被害人詐騙
    金錢，實有不該，且依被害人於本院所陳，公司於案發後雖
    有代被告賠償大部分損失，惟被告應負擔部分，迄今未給付
    分文，且自原審裁判以後，被告均未與其聯絡付款事宜，犯
    後態度可謂不佳，且遍查全卷亦無何事證足資認定被告確實
    無再犯之虞，原審未慮及此逕為緩刑宣告，自有不當，檢察
    官執此上訴指摘原判決量刑不當，為有理由，且原判決亦有
    上開可議，自應由本院將原判決撤銷改判。爰審酌被告品行
    、身為告訴人甲○○之保險業務員，竟利用告訴人對其專業
    之信賴，為貪一己之私而詐騙告訴人，所為實不可取，惟犯
    罪後已坦承犯行，併其犯罪動機、目的、手段、所生危害，
    及犯後態度等一切情狀，量處如主文第二項所示之刑。又被
    告本案犯罪時間係於96年4月24日之前，且無中華民國九十
    六年罪犯減刑條例所定不得減刑之情形，應依同條例第2條
    第1項第3款規定減其宣告刑二分之一。又關於本案易科罰金
    之折算標準，因被告行為後，於94年2月2日修正公布之刑法
    ，已自95年7月1日起施行，關於刑法第41條易科罰金之規定
    有修正，被告行為後法律有變更者，適用行為時之法律。但
    行為後之法律有利於行為人者，適用最有利於行為人之法律
    ，刑法第2條第1項定有明文。查：被告於行為時之刑法第41
    條第1項前段規定：「犯最重本刑為5年以下有期徒刑以下之
    刑之罪，而受6個月以下有期徒刑或拘役之宣告，因身體、
    教育、職業、家庭之關係或其他正當事由，執行顯有困難者
    ，得以1元以上3元以下折算一日，易科罰金。」而於被告行
    為時之易科罰金折算標準，修正前罰金罰鍰提高標準條例第
    2條前段（現已刪除）規定，就其原定數額提高為100倍折算
    1日，則本件被告行為時之易科罰金折算標準，應以銀元300
    元折算1日，經折算為新臺幣後，應以新臺幣900元折算為1
    日。惟95年7月1日施行之刑法第41條第1項前段則規定：「
    犯最重本刑為五年以下有期徒刑以下之刑之罪，而受六個月
    以下有期徒刑或拘役之宣告者，得以新臺幣一千元、二千元
    或三千元折算一日，易科罰金。」比較修正前後之易科罰金
    折算標準，以95年7月1日修正公布施行前之規定，較有利於
    被告，依刑法第2條第1項前段，仍應適用修正前刑法第41條
    第1項前段規定，定其折算標準，併此敘明。
四、被告經合法傳喚，無正當之理由不到庭，爰不待其陳述，逕
    行判決。
據上論斷，應依刑事訴訟法第369條第1項前段、第364條、第371
條、第299條第1項前段，刑法第2條第1項前段、第339條第1項、
修正前刑法第41條第1項，中華民國九十六年罪犯減刑條例第2條
第1項第3款、第7條，罰金罰鍰提高標準條例第1條前段、行為時
罰金罰鍰提高標準條例第2條，判決如主文。
本案經檢察官李叔芬到庭執行職務。
中    華    民    國    99    年    2    月    11    日
                  刑事第八庭審判長法  官  陳筱珮
                                  法  官  邱滋杉
                                  法  官  孫惠琳
以上正本證明與原本無異。
不得上訴。
                                  書記官  劉有志
中    華    民    國    99    年    2     月    11    日
附錄：本案論罪科刑法條全文
刑法第339條
（普通詐欺罪）
意圖為自己或第三人不法之所有，以詐術使人將本人或第三人之
物交付者，處 5 年以下有期徒刑、拘役或科或併科 1 千元以下
罰金。
以前項方法得財產上不法之利益或使第三人得之者，亦同。
前二項之未遂犯罰之。


司法院資訊處製作；財團法人民間司法改革基金會備份。
